【裁判字號】    90,毒抗,1000
【裁判日期】    901219
【裁判案由】    毒品危害防制條例
【裁判全文】
臺灣高等法院刑事裁定                            九十年度毒抗字第一號
    抗  告  人
    即  被  告  甲○○
右抗告人因違反毒品危害防制條例案件，不服臺灣新竹地方法院，中華民國九十年十
一月二十六日九十年度毒聲字第一七二八號裁定（檢察官聲請案號：九十年度聲戒字
第三四四號），提起抗告，本院裁定如左：
    主  文
原裁定撤銷，發回臺灣新竹地方法院。
    理  由
一、本件原審略以：抗告人即被告甲○○曾因施用毒品案件，經觀察、勒戒、強制戒
    治，其二犯程序業已終結。嗣被告於民國九十年十月十三日上午十一時四十分許
    ，在警局所採集之尿液，經送檢驗後，呈甲基安非他命陽性反應，有真實姓名代
    號對照表及新竹市衛生局九十年十月十七日出具之不法藥物尿液初步篩檢報告書
    在卷可稽。按「甲基安非他命經口服投與後約百分之七十於二十四小時內自尿液
    中排出，約百分之九十於九十六小時內自尿液中排出，甲基安非他命之檢出與其
    投與方式、投與量、個人體質、採尿時間及檢測儀器之精密度等諸多因素有關，
    惟依上述資料推斷，最長不可能超過四日」，有行政院衛生署藥物食品檢驗局八
    十一年二月八日（八一）藥檢壹字第００一一五六號函一紙在卷可按；是依上開
    函示說明及被告之尿檢報告，被告應在採尿時間起回溯前九十六小時內某時曾施
    用安非他命，其於警訊中所為之辯稱顯為卸責之詞，不足採信。此外，從被告所
    有車號５Ｈ３２４５自小客車右前座腳踏墊下查獲之安非他命零點九公克，亦資
    佐其前開施用毒品之犯行。因此，被告於九十年十月十三日上午十一時四十分許
    （原審誤繕為九十年五月十三日）警局採驗尿液時起回溯前九十六小時內之某時
    點，應於不詳處所施用第二級毒品安非他命，認定被告三犯毒品危害防制條例第
    十條第二項之罪，從而，准台灣桃園地方法院檢察署檢察官之聲請，依毒品危害
    防制條例第二十二條第三項但書之規定，裁定抗告人令入戒治處所施以強制戒治
    。
二、抗告意旨略以：抗告人甲○○並未有施用安非他命之行為，按尿液檢驗報告書係
    新竹市衛生局出具，依該局之檢驗設備，係採酵素免疫分析法篩驗，該分析法有
    可能藥物交叉反應，在尿液中產生偽陽性之毒品反應，且抗告人於採尿前曾因牙
    痛服用普拿疼及治痛丹等藥物，有可能產生偽陽性毒物之反應，原審未再將抗告
    人之尿液送相關單位以氣相層析質譜儀分析法複驗，遽認被告有施用安非他命，
    尚嫌率斷。又警方所稱在車牌５Ｈ３２４５號自小客車右前座腳踏墊下查獲之安
    非他命零點九公克亦非抗告人所有，按查獲之初並無該安非他命，而係警方事後
    宣稱第二次搜索始發現，顯係憑空而出等語。
三、查原審固據新竹市警察局第一分局於九十年十月十三日採集抗告人之尿液，送請
    新竹市衛生局檢驗呈安非他命類陽性反應，及新竹市衛生局出具之不法藥物尿液
    初步篩檢報告書一紙在卷與安非他命一包扣案可稽為由，以抗告人即被告於九十
    年十月十三日上午十一時四十分許警局採驗尿液時起回溯前九十六小時內之某時
    點，在不詳處所施用第二級毒品安非他命，認定被告三犯毒品危害防制條例第十
    條第二項之罪，從而，依毒品危害防制條例第二十二條第三項但書之規定，裁定
    令抗告人入戒治處所施以強制戒治。惟抗告人於裁定前即以上開抗告理由為意見
    之陳述，原審不但未予查證，亦未說明何以不採之理由。則是否真如抗告人所述
    ？非無可能，自應向相關人員查證，並查明該尿液是否確為抗告人所有，其安非
    他命之檢驗有無偽陽性之可能等，以為釐清。原審未注意及此，即裁定抗告人令
    入戒治處所施以強制戒治，尚有未妥，是抗告應認有理由，自應撤銷原裁定，發
    回原法院詳查而為妥適之裁定。
據上論斷，應依刑事訴訟法第四百十三條，判決如主文。
中      華      民      國      九十      年      十二    月    十九    日
                                臺灣高等法院刑事第二十三庭
                                    審判長法  官  黃  瑞  華
                                          法  官  吳      燦
                                          法  官  雷  雯  華
右正本證明與原本無異。
不得再抗告。
                                          書記官  陳  思  云
中      華      民      國      九十      年      十二    月   二十一   日


司法院資訊處製作；財團法人民間司法改革基金會備份。
